【裁判字號】    95,訴,928
【裁判日期】    951219
【裁判案由】    給付買賣價金
【裁判全文】
臺灣士林地方法院民事判決               95年度訴字第928號
原      告  高機能奈米開發股份有限公司
法定代理人  甲○○
訴訟代理人  劉樹錚律師
            余欽博律師
複  代理人  楊久弘律師
被      告  旺家貿易股份有限公司
法定代理人  丙○○
訴訟代理人  乙○○
上列當事人間請求給付買賣價金事件，本院於民國95年12月5 日
言詞辯論終結，判決如下：
    主  文
原告之訴及假執行之聲請均駁回。
訴訟費用由原告負擔。
    事實及理由
一、本件原告主張：被告於民國91年8 月9 日向其訂購DHA 漁油
    粉末（下稱系爭商品），總數量1080公斤，總價新臺幣（下
    同）102 萬0,600 元（下稱系爭買賣契約）。原告已依約於
    同年月15日將訂購貨物送達指定地點，經被告受領，被告依
    約原應於交貨後簽發45至60日之貨款支票予原告，以支付買
    賣價金，亦即至遲到91年10月14日即應清償買賣價金之債務
    。詎被告遲未付款，竟辯稱本件系爭商品價金請求權已罹於
    民法第127 條規定之短期消滅時效云云，實不可採，蓋本件
    商品非公司登記之營業項目，應無短期時效適用，且原告曾
    屢次向被告請求付款，應得中斷時效之進行。是故，爰依買
    賣契約及民法第367 條、第229 條第1 項及第233 條第1 項
    之規定，訴請被告給付價金及遲延利息等語。並聲明：(一)被
    告應給付原告102 萬0,600 元，及自91年10月15日起，至清
    償日止，按週年利率5 ％計算之利息。(二)願以現金或等值之
    銀行無記名可轉讓定期存單供擔保，請准宣告假執行。
二、被告則辯稱：否認兩造間有原告主張之買賣契約存在，也否
    認有收受貨物之事實，況即令有買賣契約及價金債權，本件
    亦有民法第127 條規定短期消滅時效之適用，該債權之請求
    權應早於93年10月間即罹於時效消滅等語。並聲明：(一)駁回
    原告之訴。(二)願供擔保請准免予假執行。
三、本件經依民事訴訟法第270條之1第1項第3款規定，整理並協
    議簡化爭點後，兩造同意協議簡化後之爭點為：
    (一)系爭買賣契約是否已成立？
    (二)原告是否已依約交付買賣標的物？
    (三)原告對被告之價金請求權是否有民法第127條短期消滅時
      效之適用？
    (四)上開價金請求權是否已罹於時效消滅？
四、茲就上開爭點，析述本院得心證之理由如下：
    (一)按商人、製造人、手工業人所供給之商品及產物之代價之
      請求權，因二年間不行使而消滅，民法第127 條第8 款定
      有明文。此處所謂供給商品代價，固指商人供給其所從事
      營業項目之商品代價而言（最高法院80年度臺上字第236
      號判決意旨參照），但考諸本條立法緣於此等代價債權多
      發生於日常頻繁之交易，故賦與較短之時效期間以促從速
      確定（最高法院39年臺上字第1155號判例參照），故只要
      商人所供給之商品在其反覆繼續實施之業務經營範圍之內
      者，即應屬之；至該商品是否在公司登記業務範圍內，則
      屬公司有無違反公司法對其營業範圍行政管理規定之問題
      ，與民法短期消滅時效適用與否無關，尚不得混為一談。
    (二)經查，原告係以販賣系爭商品為業，此商品並在原告平常
      經營項目範圍內等情，已經原告於準備程序中自承甚明（
      見本院卷第33頁準備程序筆錄），則原告係以供給系爭商
      品為營業之商人，且其將系爭商品賣出供給被告而請求系
      爭商品之買賣價金，應屬民法第128 條第8 款規定之供給
      商品代價，該價金請求權當有本條款規定短期消滅時效之
      適用，自無疑義。至原告另主張：系爭商品非其公司登記
      營業項目，故無短期時效適用云云，惟縱認所謂系爭商品
      與公司登記業務範圍不符之情屬實，揆諸首開說明，也不
      能因此排斥民法第127 條第8 款規定之適用；況參酌公司
      法於90年11月12日修法後，為簡化公司所營業務登記制度
      ，已刪除舊法第15條第1 項關於「公司不得經營登記範圍
      以外之業務」之規定，並於第18條第2 項增列「公司所營
      事業除許可業務應載明於章程外，其餘不受限制」，又稽
      核原告提出之公司登記資料電腦查詢單（見本院卷第53頁
      ），其上「所營事業資料」欄最後一行也載明：「除許可
      業務外，得經營法令非禁止或限制之業務」，顯示只要非
      法令所禁止或限制，或者該業務依法須經許可者外，其餘
      業務均屬原告公司在公司法上登記得經營之範圍，而原告
      並未舉證證明系爭DHA 漁油粉末屬於法令所禁止、限制或
      須取得許可始得販賣之商品，故所謂系爭商品非原告公司
      登記營業項目，不適用短期時效之說，殊無可採。
    (三)按消滅時效，自請求權可行使時起算。以不行為為目的之
      請求權，自為行為時起算，民法第128 條定有明文。次按
      消滅時效雖因請求中斷，但於請求後六個月內不起訴，視
      為不中斷，此參同法第129 條第1 項第1 款、第130 條等
      規定自明。再時效完成後，債務人得拒絕給付，同法第14
      4 條第1 項亦有明文。經查：
      1.原告主張兩造間有系爭買賣契約存在，且被告積欠系爭
        商品自91年10月14日起即到期之價金債務102 萬0,600
        元等情，為被告所否認，並提出時效抗辯。原告雖主張
        在91年10 月14 日系爭商品價金請求權到期後，曾屢次
        向被告請求，可中斷時效之進行云云，但其於準備程序
        已當庭自承在請求之後，並未於6 個月內向法院起訴等
        語明確（見本院卷第33頁準備程序筆錄），徵諸前述說
        明，即使原告主張系爭商品買賣價金請求權確實存在，
        且所謂曾經在時效期間請求之說為真正，該請求權之消
        滅時效也應視為不中斷，當自原告主張之91年10月14日
        到期可行使時起算，至93年10月14日即已罹於2 年短期
        時效而消滅，然原告遲至95年9 月22日始提起本件訴訟
        ，且未能證明有何其他中斷時效進行或時效未完成之事
        由，故被告抗辯原告之系爭商品買賣價金請求權業因時
        效消滅，而拒絕給付，即屬可採。
      2.至於原告於準備程序終結後，固又具狀主張原告於91年
        底向被告請求時，被告曾對價金請求予以承認，時效應
        得中斷云云，復於言詞辯論期日主張被告於95年10月間
        明知時效完成後，承認原告之價金請求云云，並提出錄
        音帶及譯文1 份，另聲請再開辯論，勘驗上開錄音帶及
        傳訊證人陳利楨及藍秀梅等人以茲調查。惟按未於準備
        程序主張之事項，除該事項為法院應依職權調查或不甚
        延滯訴訟，或因不可歸責於當事人之事由不能於準備程
        序提出，或依其他情形顯失公平者外，於準備程序後行
        言詞辯論時，不得主張之，民事訴訟法第276 條第1項
        定有明文。查本院於95年10月25日行準備程序時，被告
        已明白提出時效抗辯，關於消滅時效是否具中斷事由，
        或時效完成後，債務人有無拋棄時效利益等情事，原非
        本院應依職權調查之事項；且原告於準備程序終結後始
        提出上述主張，尚聲請傳訊證人及勘驗錄音帶等以茲證
        明，自難謂不甚延滯訴訟；再原告也未依同條第2 項規
        定釋明上開中斷時效或拋棄時效利益等主張，有何不可
        歸責於己之事由致不能於準備程序中提出；況本院受命
        法官於被告在準備程序期日提出時效抗辯後，已當庭訊
        明本件價金請求至原告提起本件訴訟為止，有無任何中
        斷時效之事由，對此原告既當場回覆：曾向被告請求足
        以中斷時效之進行等語，就被告曾於原告請求時予以承
        認，故足以中斷時效或視為拋棄時效利益等節，以其事
        實時序之關聯，當無不能提出之理，更徵此等中斷時效
        事由或拋棄時效利益情事之主張，應無不可歸責於己之
        事由致不能於準備程序中提出，或者不允其於言詞辯論
        時主張，即有顯失公平之可言。而原告前揭主張既無民
        事訴訟法第276 條第1 項所定之除外事由，依同條規定
        ，即不得於準備程序後行言詞辯論時，再行主張之，本
        院自無庸審究此部分主張是否可採，或再開言詞辯論程
        序，對原告聲請之前開證據而為調查，附此敘明。
七、綜上所述，本件縱認原告主張兩造間已成立系爭買賣契約關
    係，且原告已依約交付系爭商品，並對被告有價金請求權，
    但此供給商品代價之請求權早已罹於2年短期時效而消滅，
    被告提出時效抗辯拒絕給付，洵屬有據，故原告依系爭買賣
    契約及民法第367 條、第229 條第1 項及第233 條第1 項等
    規定，訴請求被告給付系爭價金及遲延利息云云，即無理由
    ，應予駁回。而原告之訴既經駁回，其假執行之聲請亦失所
    附麗，應併予駁回。
八、本件判決基礎已臻明確，兩造其餘爭點及就爭點所為之攻擊
    、防禦及訴訟資料等，經本院斟酌後，核與判決不生影響，
    無一一論述之必要，併予敘明。
據上論結，本件原告之訴為無理由，依民事訴訟法第78條，判決
如主文。
中    華    民    國    95    年    12    月    19    日
                  民事第二庭  審判長法  官  陳介源
                                    法  官  王怡雯
                                    法  官  梁哲瑋
以上正本證明與原本無異。
如對本判決上訴須於判決送達後20日內向本院提出上訴狀。
中    華    民    國    95    年    12    月    22    日
                                    書記官  林豐圃


司法院資訊處製作；財團法人民間司法改革基金會備份。
